臺灣臺北地方法院交通事件裁定　　　　 　　　 　九十二年度交聲字第一０七七號
　　原處分機關　臺北市交通事件裁決所
　　異　議人即
　　受　處分人　甲○○
右列受處分人因違反道路交通管理處罰條例案件，對於臺北市交通事件裁決所中華民
國九十二年八月二十日所為之處分（原處分：北市裁三字第裁二二─Ｑ000000
00號），聲明異議，本院裁定如左：
        主    文
異議駁回。
        理    由
一、按汽車駕駛人超車時，在前行車之右側超車者，處新臺幣一千二百元以上二千四
    百元以下罰鍰，又汽車駕駛人，駕駛汽車有違反本條例之行為，經交通勤務警察
    或依法令執行交通稽查任務人員制止時，不聽制止或拒絕停車接受稽查而逃逸者
    ，除按各該條規定處罰外，處新臺幣三千元以上六千元以下罰鍰；再按汽車駕駛
    人有第四十七條第一款至第四款、第四十九條或第六十條第一項情形之一者，各
    記違規點數一點，道路交通管理處罰條例第四十七第三款、第六十條條第一項及
    第六十三條第一項第一款分別定有明文。
二、原處分意旨略以：異議人即受處分人廖廷龍於民國（下同）九十二年五月二十六
    日十八時四十分許，駕駛車牌號碼ＤＱ─五○七七號自小客車，行經宜蘭縣五結
    鄉○○○道八十七公里處（北向南）因右側超車，經宜蘭縣警察局羅東分局值勤
    員警攔截，異議人拒絕停車接受稽查而逃逸，該分局遂依道路交通管理處罰條例
    第四十七條第三款及第六十條第一項規定，裁處罰緩新台幣四千二百元，並依同
    條例第六十三條第一項第一款規定記違規點數二點等語。
三、異議意旨則略以：前開ＤＱ─五○七七號自小客車僅有受處分人及其母二人在使
    用，且受處分人與其母已有一年未曾到過宜蘭，並未在九十二年五月二十六日當
    天駕駛前揭車輛至右開違規地點，且該處分並未附有照片作為佐證，不能僅憑員
    警之舉發即認伊有駕駛該車於上揭時、地違規之事實云云。經查：
  (一)、右開受處分人遭舉發之經過，業據證人即目睹受處分人前述違規行駛之警員李
      宗智於本院九十二年九月二十二日訊問時證稱：「（說明當天查獲經過？）我
      那時值勤十七時到十九時的交通疏導，差不多在六點半在路中間指揮交通完畢
      ，要走到路旁，差不多在六點四十分左右，看到一部白色轎車右側超車，我站
      在路中要把他攔下，他有減速一下就又開走了。」、「（當時天色如何？）蠻
      亮的，而且沒有下雨。」、「（請說明車型？）白色ＢＭＷ。」、「（當天駕
      駛人你可否認出？）不能認出，但是是男的年輕人。」等語，有該日訊問筆錄
      在卷可稽；
  (二)、又證人李宗智雖未能明確認出駕駛人為何人，惟依其前揭陳述明確之觀察、攔
      停過程，並當日於查獲地點又無下雨，光線充足，且該車被攔檢後，曾有減速
      一下，靠向路邊，故證人李宗智當時在近距離的目擊下，辨識該車為白色ＢＭ
      Ｗ型自小客車，且是由年輕男子所駕駛，並不生困難；再證人李宗智所記下該
      車車牌號碼、車型、顏色均與受處分人所有之車牌號碼ＤＱ－五○七七號、白
      色ＢＭＷ型自小客車等情相符；且據受處分人供稱該車僅係伊與其母在使用，
      亦即可能駕駛該車者僅為伊與其母而已，而證人李宗智證稱當日雖未能確實認
      清該車為何人駕駛，惟能確認駕駛為一年輕男子，由此應能確信係受處分人本
      人駕駛前開車輛在該時、地違規而遭舉發無誤。再證人李宗智上開證述，經以
      具結擔保其供述之真實性，並在負擔偽證罪之處罰心理下作證，而證人李宗智
      乃為原處分機關所認定受處分人有前開駕駛汽車違規行為之原證人，於本件卷
      存證據資料內並無任何品行證據或前科證足以證明證人李宗智上開證詞係屬虛
      偽，本院自不得僅以證人係本件開單告發之員警而全盤抹煞其在訴訟上所具有
      之原證人資格；且交通警察掣單舉發違反道路交通管理處罰條例所列之違規事
      實，本質上為行政處分，係公務員基於職務上之權力，依法就特定之具體事件
      所為之具公法上效果之單方面行政行為，基於公務員為公法上行為具有公信力
      之原則，該行政行為當可被推定為真正，是以證人前揭證詞應足採信。
  (三)、另受處分人雖辯稱：車牌號碼ＤＱ－五○七七號之自小客車僅有伊與伊之母親
      在使用，而且並未借給別人使用，且最近一年，伊與其母二人均未去過宜蘭，
      遭舉發違規當日該車在車庫裡。而伊因沒在上班工作，但每日都有以「Ｍ　Ｐ
      ＯＷＥＲ」的使用者名稱上網玩線上遊戲，遊戲名稱為「奇蹟」云云。經本院
      函查提供該「奇蹟」線上遊戲之因思銳遊戲總局股份有限公司，詢其使用「Ｍ
      　ＰＯＷＥＲ」名稱之使用者及其於九十二年五月間之登入出紀錄，經該公司
      傳真函覆使用「Ｍ　ＰＯＷＥＲ」者確為受處分人無訛，有該公司遭申訴玩家
      資料傳真一紙在卷可憑，而依該公司調出九十二年五月二十六日下午於該公司
      提供之「奇蹟」線上遊戲中，以「Ｍ　ＰＯＷＥＲ」名稱於當日十五時三分五
      十八秒登出之後，於同日二十二時二十分四十一秒時始重行登入，亦有連線Ｉ
      Ｐ記錄傳真一紙在卷可按，其間未登入遊戲之時間約有七小時，該段時間已足
      夠供受處分人以一般之時速駕駛汽車由臺北出發至宜蘭遭舉發之違規地點，再
      由該地點返回臺北，雖受處分人稱其平日在家上網，然由其登出及登入時間並
      無法證明當時其係在家裡上網玩線上遊戲而排除其駕駛前開車輛至宜蘭之可能
      性。
  (四)、且按汽車駕駛人之行為有左列情形之一，當場不能或不宜攔截製單舉發者，得
      對汽車所有人逕行舉發處罰：一、闖紅燈或平交道，二、搶越行人穿越道，三
      、違規停車而駕駛人不在場，四、不服指揮稽查而逃逸，或聞消防車、救護車
      、警備車、工程救險車之警號不立即避讓，五、違規停車或搶越行人穿越道，
      經各級學校交通服務隊現場導護人員簽證檢舉，六、其他違規行為經以科學儀
      器取得證據資料者，道路交通管理處罰條例第七條之二第一項定有明文。上開
      道路交通管理處罰條例第七條之二所規範之事由乃列舉規定而非例示規定。而
      依上開法條第六款之內容觀之，如本件受處分人之違規行為有照片作為證據時
      ，即符合前開法條第六款之規定，惟如無違規之照片時，僅係未符合前開法條
      第六款之內容，如有符合其他各款情形時，仍得逕行舉發。查本件雖無現場違
      規事實舉發照片做為佐證，而警員認本件受處分人之違規事由為右側超車及
      違反道路交通管理處罰條例之行為，拒絕停車接受稽查而逃逸。上開之行
      為符合上前開法條第四款之規定，警員自得對受處分人逕行舉發；惟前開之
      行為，並不符合上開法條各款所規定之內容，是警員得否對受處分人前開之
      行為逕行舉發，即生問題。本院認單以受處分人違反前開之行為觀之，並不
      符合上揭法條所定逕行舉發之要件，警員自不得逕行舉發，惟如受處分人同時
      違反上開法條第四款「不服指揮稽查而逃逸」之規定，則應認受處分人之其他
      違規行為即與「不服指揮稽查而逃逸」之行為相結合，而得逕行舉發，否則警
      員在逕行舉發「不服指揮稽查而逃逸」之違規行為時，即未記載受處分人「不
      服指揮稽查而逃逸」之前提違規事由，將導致行政處分內容空洞化。又本件雖
      無現場違規事實舉發照片做為佐證，然於行政處分提出違規照片，僅係作為舉
      證之用，並非處分之要件，因本件依證人李宗智具結後之證述已可證明受處分
      人之違規事實，即不得以該處分未附照片作為證據而驟認該處分有何違誤之處
      。故就本件而言，警員在事證明確之情況下，自得對受處分人上開、之行
      為逕行舉發。
  (五)、綜上說明，本件受處分人確於右開時、地右側超車違規並不服指揮稽查而逃逸
      之事實，應足認定。
四、末按員警如在道路上逕行舉發行為人有違反道路交通管理處罰條例之行為，而被
    查獲之行為人為受處分人時，應按已查明之資料填註車牌號碼、車輛種類、車主
    姓名或地址，並於通知單上方空白處加註逕行舉發之文字後，由舉發機關送達被
    通知人，違反道路交通管理事件統一裁罰基準及處理細則第十一條第一項第三款
    定有明文。是以在本件受處分人已收受舉發通知單送達之情形下，原處分機關依
    前揭道路交通管理處罰條例第三十三條第一項、第六十三條第一項第一款及裁決
    時違反道路交通管理事件統一裁罰標準表之規定，裁處受處分人罰緩新台幣四千
    二百元，並依同條例第六十三條第一項第一款規定記違規點數二點，核無違誤，
    本件受處分人之異議為無理由，自應將其異議駁回。
據上論斷，應依道路交通案件處理辦法第十九條，裁定如主文。
中　　　華　　　民　　　國　　九十三　　年　　　三　　　月　　 十五 　　日
                          　　　　　臺灣臺北地方法院交通法庭
                              　　　　　法　官  官信成
右正本證明與原本無異。
如不服本裁定，應於裁定送達後五日內向本院提出抗告狀。
                                        書記官  梁淑時
中　　　華　　　民　　　國　　九十三　　年　　　三　　　月　　 十五 　　日
